臺灣高等法院刑事裁定
108年度聲再字第512號
再審聲請人
即受判決人  黃富田  



上列再審聲請人因詐欺案件，對於本院106年度上易字第1704 號
，中華民國107年2月6日第二審確定判決（第一審案號：臺灣新
竹地方法院104年度易字第420號，起訴案號：臺灣新竹地方檢察
署103年度偵字第5608、9140號），聲請再審，本院裁定如下：
    主  文
再審之聲請駁回。
    理  由
一、再審聲請意旨略以：㈠原確定判決憑以認定之告訴人廖金鐘
    提出之新台幣（下同）473 萬元借據，係廖金鐘偽造，另告
    訴人許阡又在借據上偽造聲請人黃富田及其母親黃余參妹之
    簽名，如有疑慮，可送筆跡鑑定，此等重要證物原審未查，
    符合刑事訴訟法第420條第1項第6 款之發現新證據，及同法
    第421條規定足生影響判決之證據漏未審酌之再審事由。㈡
    檢察官於偵查中曾訊問呂美月等多位有利聲請人之證人，然
    原審卻未予審酌，而獨採告訴人等之說詞，亦有同上規定之
    再審事由。㈢原審既認聲請人與告訴人等間為借貸關係，而
    如果聲請人真是對告訴人等行騙，一定會留虛假姓名、住址
    及身分證字號等資料，又豈會在借據、本票上填寫個人之真
    實資料，供告訴人追查？足認聲請人並無對告訴人等詐欺之
    行為。又聲請人與許阡又之借據註明300 萬元之利息每月6
    分即18萬元，原審卻誤認為係紅利，讓許阡又相信有賺錢云
    云，而仍依告訴人等之矛盾錯誤陳述判決聲請人有罪，實屬
    欲加之罪。聲請人積欠告訴人等之借款雖尚未清償完畢，但
    聲請人絕非詐欺告訴人等，否則聲請人也不會還廖金鐘300
    萬元及兌現開給許阡又之支票，並支付利息，廖金鐘雖否認
    聲請人已歸還300萬元，但只要以廖金鐘之匯款紀錄與其持
    有之借據比對，借據少300萬元，即可知聲請人已還此部分
    款項，廖金鐘亦稱與聲請人見面時，聲請人會先結清欠款，
    足證聲請人未犯詐欺罪；且聲請人雖有意與告訴人等和解，
    但因告訴人等於訴訟期間，一再委託黑道人士至聲請人父母
    住處撒冥紙、潑油漆，威脅恐嚇聲請人，並開出天價條件，
    而使聲請人無從和解。㈣聲請人前向鈞院聲請再審時，因未
    附原確定判決之繕本，而經鈞院以108年度聲再字第392號裁
    定駁回，請調取聲請人於該案所提出之借據、證人證詞及住
    處照片等證據參酌。㈤此外，本案原由臺灣士林地方檢察署
    （下稱士林地檢署）偵辦，聲請人之胞姊黃雪娥同為被告，
    其獲不起訴處分，而聲請人之住所地在台北市，且本案之借
    款地、還款地均在台北市重慶北路3段，卻於聲請人應訊2次
    後移轉由臺灣新竹地方檢察署（下稱新竹地檢署）偵查，且
    整整放了5年之久，有無違反常理？令人質疑等語。
二、本院之判斷：
  ㈠查，原確定判決係依憑聲請人不否認於民國101年間經由其胞
    姊黃雪娥介紹而認識告訴人等，且於同年2、3間帶同告訴人
    至其父母住處參觀，又於同年3月至9月間陸續向告訴人等借
    款，及告訴人等在原確定判決附表一、二所示之時間接續匯
    款給聲請人等情，並有聲請人之父黃瑞堂、告訴人等、證人
    林幸美之證述，以及有相關之帳戶交易明細資料、匯款資料
    、告訴人等提出之借據、本票、匯款單據、存款憑條、借款
    收據、契約書、借款單等可參，復敘明告訴人等之陳述何部
    分可採、何部分不可採，暨相關證人之證詞及聲請人之辯解
    如何不足採信，據而認定聲請人確有本案詐欺犯行，已詳述
    其認定之理由（見原確定判決第4至17頁）。聲請人徒以原
    審之證據取捨為再審理由，自屬無據。
  ㈡以原判決所憑之證物為偽造聲請再審，須以該證物經判決確
    定證明為偽造，或其刑事訴訟不能開始非因證據不足者，始
    得聲請再審，此觀刑事訴訟法第420條第1項第1款、第2項規
    定自明。聲請人在未有確定判決證明上開借據為偽造之情形
    下，僅憑一己片面主觀認定即聲請再審，並無理由。況聲請
    人所稱之筆跡鑑定，自形式上觀之亦不必然即對其有利（因
    鑑定結果可能仍認非屬偽造），且排除該該等借據後，告訴
    人等仍有上開帳戶交易明細及匯款資料等足以證明確有借貸
    之事實存在，亦即筆跡鑑定並無從影響原確定判決之結果，
    是聲請人主張之借據為偽造及筆跡鑑定云云，並非屬刑事訴
    訟法第420條第1項第6款所稱之新事實、新證據，亦與同法
    第421條所稱之重要證據漏未審酌無涉。
  ㈢經調取本院108年度聲再字第392號卷宗，聲請人提出證人於
    偵訊時之證言如下：①呂美月稱：黃富田是我朋友黃雪娥的
    弟弟，我跟黃雪娥見面時有見過他，但沒有聊過，我不認識
    告訴人等，我未被黃富田詐欺，欠錢不還的是黃雪娥，之前
    聽黃雪娥講許阡又再放高利貸，利息好像5或6分。②周芊卉
    稱：我不認識黃富田，也沒見過。③顏誠次稱：與黃富田見
    過1次面，黃雪娥跟我說要借錢給她弟弟，黃富田未跟我借
    過錢各等語（見108聲再392號卷第27至39頁）。依上揭呂美
    月等3人之陳述，僅能證明其等與黃富田、黃雪娥間之關係
    ，並不能證明告訴人等非因聲請人之詐欺而貸與金錢，且縱
    使呂美月稱聽聞黃雪娥講許阡又在放高利貸云云，仍與本案
    無涉。換言之，原審即使審酌此等證言，仍不足以為有利於
    聲請人之判決，亦即對判決結果並不生影響。
  ㈣關於聲請人所稱已還廖金鐘300萬元云云，此部分已據原確
    定判決認定並無其事（見原確定判決第16頁）。至於聲請人
    所稱可比對借據及匯款紀錄，以及其有意與告訴人和解云云
    ，並提出遭撒冥紙及潑漆之照片等節。惟按刑事訴訟法第42
    0條第1項第6 款係規定：有罪之判決確定後，「因發現新事
    實或新證據，單獨或與先前之證據綜合判斷，足認受有罪判
    決之人應受無罪、免訴、免刑或輕於原判決所認罪名之判決
    者」，為受判決人之利益，得聲請再審。所稱「輕於原判決
    所認罪名」，係指與原判決所認定之罪名比較，其法定刑較
    輕之相異罪名而言。而聲請人有無還款或與告訴人是否和解
    等情，至多僅係量刑審酌之因子之一，並不屬於上揭規定所
    指罪名之範圍，是此部分亦非屬適法之再審理由。
  ㈤聲請人所稱關於檢察官之偵查作為如何云云乙節，與原確定
    判決無涉，非屬法定之再審事由，其執此聲請再審，亦屬無
    據。
三、綜上所述，聲請人之本件聲請為無理由，應予駁回。
據上論斷，應依刑事訴訟法第434條第1項，裁定如主文。
中　　華　　民　　國　 109　　年　　 1　　月　　7　　 日
                  刑事第二十二庭審判長法　官  洪于智
                                      法　官  曹馨方
                                      法　官  陳銘壎
以上正本證明與原本無異。
如不服本裁定，應於收受送達後五日內向本院提出抗告狀。
                                      書記官  吳思葦
中　　華　　民　　國　　109 　年　　1 　　月　　7 　　日